【裁判字號】    88,訴,922
【裁判日期】    900427
【裁判案由】    走私等
【裁判全文】
臺灣臺北地方法院刑事判決                          八十八年度訴字第九二二號
    公  訴  人  臺灣臺北地方法院檢察署檢察官
    被      告  丁○○
右列被告因違反懲治走私條例等案件，經檢察官提起公訴（八十七年度偵字第二三二
二二號），本院判決如左：
    主  文
丁○○無罪。
    理  由
一、公訴意旨略以：被告丙○（現經本院通緝中，原名張玉清，民國八十七年二月二
    十三日改名），因前曾代被告丁○○向乙○○（業經台灣高等法院以八十八年度
    上訴字第一九五七號駁回上訴無罪確定）調借新台幣（下同）四十萬元，而於八
    十七年七月十三日晚上十一時三十分許，至台北市○○路一六三號丁○○夫婦經
    營之「好望角食品行」催討債務，其明知張某夫婦向綽號「大胖」之不詳姓名年
    籍男子購入之「大陸長壽煙」係私運管制物品進口逾公告數額十萬元之未貼專賣
    機關專賣憑證之菸類，竟與丁○○商妥，以每箱一萬元之代價銷售予乙○○抵債
    ，渠等並指示該「大胖」將「大陸長壽煙」三十三箱運送至台北縣蘆洲市○○路
    五十九巷十二弄七號二樓乙○○住處，嗣於八十七年七月十五日晚上七時許，在
    上址為警查獲，並扣得大陸長壽煙一萬五千五百包，因認被告丁○○涉犯懲治走
    私條例第三條第一項之銷售、運送走私物品罪嫌及菸酒專賣暫行條例第三十七條
    第五款之罪嫌等語。
二、按犯罪事實應依證據認定，無證據不得推定其犯罪事實；又不能證明被告犯罪者
    ，應諭知無罪之判決，刑事訴訟法第一百五十四條、第三百零一條第一項分別定
    有明文。又事實之認定，應憑證據，如未能發現相當證據，或證據不足以證明，
    自不能以推測或擬制之方法，為裁判基礎；且認定不利於被告之事實須依積極證
    據，苟積極證據不足為不利於被告事實之認定時，即應為有利於被告之認定；另
    認定犯罪事實所憑之證據，雖不以直接證據為限，間接證據亦包括在內，然而無
    論直接證據或間接證據，其為訴訟上之證明，須於通常一般之人均不致有所懷疑
    ，而得確信其為真實之程度者，始得據為有罪之認定，倘其證明尚未達到此一程
    度，而有合理之懷疑存在而無從使事實審法院得有罪之確信時，即應由法院為諭
    知被告無罪之判決。最高法院四十年台上字第八六號、三十年台上字第八一六號
    、七十六年台上字第四九八六號判例可資參照。
三、本件公訴人認被告丁○○涉犯懲治走私條例第三條第一項之銷售、運送走私物品
    罪嫌及菸酒專賣暫行條例第三十七條第五款之罪行，無非係以被告丁○○於偵查
    中並不否認有銷售、運送香菸於案外人乙○○一情不諱，且其以販賣菸酒為業，
    對於菸類之管制及進貨等事項，應知之甚詳，而上開香菸之進價顯較正常販售之
    香菸低廉，又係不詳人來店兜售，如謂其不知上開菸類為走私物品，孰人能信，
    此外，上開走私物品，已逾公告數額十萬元，有財政部基隆關稅局函文一份在卷
    可證，足見其犯行已堪認定等為其主要論據。訊據被告丁○○堅詞否認有何前開
    之犯行，辯稱：伊當時在躲債，店裡面的事，都由伊太太甲○○處理，而扣案的
    香菸是伊太太甲○○買的，伊不知該批香菸是走私物品，案發當日有二、三位債
    主來店裡，伊在店外碰到丙○，剛好大胖之人送香菸來，丙○就要求以香菸抵債
    ，並叫大胖之人把香菸載走，而伊是欠債的人，根本沒講話之餘地，過程中伊實
    無犯罪之意思等語。經查：
    （一）綽號「大胖」之不詳年籍成年男子販賣之未貼專賣憑證之菸類，均係其先
          以電話向案外人甲○○即被告之配偶詢問有無需要後，再由甲○○自己以
          電話聯絡叫貨，並由甲○○賣予附近之檳榔攤或客人，以貼補生活家用，
          而甲○○最後一次向綽號大胖之人叫貨之時間，大概在八十七年七月十五
          日上午十時左右，且因其從事菸類販賣，依經驗亦知悉大胖之人所販賣之
          香菸在包裝上與正牌之香菸不同為偽菸一節，已據案外人甲○○於內政部
          警政署水上警察局八十七年七月十五日警訊中供明在卷，並有本院八十七
          年度北簡字第一二二八號判決書一份在卷可考，復經本院調閱該案卷宗核
          閱屬實，而扣案之「大陸長壽煙」既非被告丁○○向綽號大胖之人所訂購
          ，則在無何積極之證據下，公訴人僅憑扣案物品，已逾公告數額十萬元，
          且被告丁○○又以販售菸酒為業，對於菸類之管制及進貨等事項，應知之
          甚詳，又係不詳人來店兜售，即逕推測其知悉扣案之香菸為未完稅之偽煙
          ，顯乏依據。
    （二）次查，同案被告丙○於通緝前在偵查中供稱：香菸是在乙○○店裡被查到
          的，這些菸是伊到被告丁○○的店搬來抵債，當時伊看到一個胖胖的人載
          了一車香菸到丁○○的店門口，伊問店裡的人，香菸是何人的，沒人回答
          ，因丁○○欠伊錢，伊就將菸載走，當時丁○○不在場，只有他太太在場
          等語。另質之證人甲○○於偵審中亦證稱：選舉之後有一些庫存香菸賣的
          比較便宜，伊乃向大胖之人叫貨，案發當日店中有二、三位債主，而丙○
          因伊先生開的支票沒有兌現，也到店中來，其他債主在搬飲料，大胖又剛
          好送貨來，丙○就把香菸取去抵債，伊同意他拿去抵債等語，詰之證人高
          秀娥亦證述：伊借丙○錢，丙○將錢借給被告丁○○，因被告丁○○欠錢
          未還，所以丙○告訴伊把被告丁○○之香菸用來抵債等語，綜觀前開證人
          所述上情及相互勾稽被告丁○○於本院庭訊中堅稱，伊太太訂綽號大胖之
          人的貨，伊正好在躲債，不在店裡，伊事後才知道太太叫了這批貨（見本
          院九十年四月十三日審判筆錄）；尤足知不論案發當時，被告丁○○是否
          知悉該批香菸為偽煙，其妻甲○○是否同意同案被告丙○將香菸搬走，以
          斯時已有多數債權人前往被告丁○○店內搬運物品之情形，已難期待債權
          人均能理性商討解決債務之下，可知同案被告丙○之將扣案香菸搬走，純
          係為了追討債務，而被告丁○○在積欠債務無法清償之下，自亦無從拒絕
          以香菸抵債之要求，又即係因抵債之故，致扣案香菸遭搬運離去，顯見其
          於同案被告丙○請大胖之人搬運扣案香菸離去之際，主觀上並無何銷售、
          運送走私物品之犯意甚明。何況被告丁○○積欠同案被告丙○之金錢，本
          未涉及刑事責任之問題，則其有無因債權人主動搬運物品抵債以求自保債
          權下，即甘冒涉罹刑章之危險，以銷售未貼專賣憑證菸類之犯意，運送、
          銷售扣案香菸，實與一般事理之常情不符。是被告丁○○辯稱其無銷售、
          運送走私菸類之犯意一節應堪信實。
    （三）末查，被告丁○○於偵查中係供稱，其向同案被告丙○借四十萬元，這四
          十萬元是丙○向案外人乙○○借的，丙○來伊店中搬了三十三箱香菸去抵
          債等語，已據本院核閱偵查卷宗屬實，又遭同案被告丙○搬運香菸抵債，
          即與被告丁○○主觀上有無銷售、運送走私菸類之犯意，本無關連性，足
          見公訴人指訴被告丁○○於偵查中對於有銷售、運送香菸於案外人乙○○
          一情不諱，顯與實情不符，此部分自難為不利於被告犯罪事實之認定，且
          本院復查無其他積極之證據，足資證明被告有公訴人指述涉犯懲治走私條
          例等之犯行，本件不能證明被告犯罪，爰依首開規定，依法為無罪之諭知
          。據上論斷，應依刑事訴訟法第三百零一條第一項判決如主文。
本案經檢察官楊朝森到庭執行職務
中    華    民    國      九十      年      四        月    二十七      日
                                      臺灣臺北地方法院刑事第七庭
                  法  官  蔡  世  祺
右正本證明與原本無異。
如不服本判決，應於判決送達後十日內，向本院提出上訴狀。
                                          書記官  李  文  椿
中    華    民    國      九十      年      四        月    二十七      日


司法院資訊處製作；財團法人民間司法改革基金會備份。
